臺灣臺南地方法院交通事件裁定　　　　　　　　　　九十三年度交聲字第三七號
　　移
　　受處分人
　　即異議人　甲○○
右列受處分人因違反道路交通管理處罰條例案件，對於交通部公路總局嘉義區監理所
台南監理站民國九十三年六月十一日所為之裁決處分（處分案號：嘉監南字第裁七四
─Ｚ00000000號），聲明異議，本院裁定如左：
    主  文
異議駁回。
    理  由
一、聲明異議意旨略以：受處分人即異議人甲○○於民國九十三年四月二十九日上午
    七時五十五分許，駕駛車牌號碼６Ｗ—６６９５號自小貨車，行經最高速限為時
    速一百公里之國道一號高速公路北上二七三公里處時，經內政部警政署國道公路
    警察局第四警察隊警員以雷射槍測速器測得其行車速度為時速一百十一公里，而
    當場攔檢開單舉發。然本件並無任何相片或錄影帶等證據足資證明異議人確有違
    規超速之情事，且當時尚有車輛行經該處，並該雷射槍測速器亦可能故障，其準
    確度令人存疑。從而，異議人不服原裁處，而提起本件異議。
二、按汽車行駛高速公路或設站管制之道路，而不遵管制之規定者，處汽車駕駛人新
    台幣三千元以上六千元以下罰鍰，並予記違規點數一點，道路交通管理處罰條例
    第三十三條第一項及第六十三條第一項第一款分別定有明文。又按汽車行駛高速
    公路應依速限標誌指示，高速公路交通管制規則第五條第一項前段亦規定甚明。
三、經查：
  (一)本件受處分人即異議人甲○○於九十三年四月二十九日上午七時五十五分許，駕
    駛車號６Ｗ─６６９５號自小貨車，行經速限一百公里之國道一號高速公路北向
    二七三公里處時，為警以雷射槍測速器測獲該自小貨車之行車時速高達一百十一
    公里，已超速十一公里，經警攔停並告知其違規事實，且當場出示雷射槍測速器
    鎖定之時速數據予異議人觀看，而有超速不遵高速公路管制規定之違規事實，有
    內政部警政署國道公路警察局公警局交字第Ｚ00000000號舉發違反道路
    交通管理事件通知單一紙附卷可稽，並有內政部警政署國道公路警察局第四警察
    隊九十三年五月二十八日公警四交訴字第０九三００００九五五號函在卷足憑。
  (二)證人即當日執行勤務舉發本違規事件之內政部警政署國道公路警察局第四警察隊
    警員戴志南於本院調查時到庭具結證稱：「（問：本件是否你告發的，情形如何
    ？）是我告發的，當時我們是在國道一號北向車道執行巡邏勤務，當時我們將車
    子停在北向二七三公里的路肩，該處路肩約有五、六米寬，該處為同向二車道供
    車行駛，另有一車道是預備改建擴寬用，所以路肩就顯得特別寬。當時我坐在巡
    邏車駕駛座以側坐方式打開車門，手持雷射槍托靠在Ｂ柱上對北上來車作測速，
    因為雷射槍是針對單一車輛作速度的監測，由雷射槍的視窗看出去有一個紅點，
    將該紅點對準受測車輛保險桿或前號牌不反光的部分後，然後扣引扳機，雷射槍
    螢幕就會顯示該輛車子的速度及測距，當時我是針對該輛６Ｗ─６６９５號自小
    貨車作點測，測試結果車速高達一一一公里、測距二四一‧八公尺，然後我就持
    指揮棒走向路肩以指揮棒對異議人所駕駛的小貨車作攔停」、「（問：當時車流
    狀況如何？為何會選擇異議人這輛小貨車作點測？）當時車流量不會很大，當時
    異議人所駕駛該輛小貨車行駛在內車道而且車速較同向來車快，所以我才選擇對
    該輛車作點測」、「（問：當時天氣如何？視距如何？有無可能點錯？）當時天
    氣很好，視距清楚，我當時確實針對該輛６Ｗ─６６９５號小貨車作點測，我對
    該輛車攔停後，該輛車就切到外車道並切到路肩然後停到警車距離五十公尺的前
    方停放，然後我就駕駛警車到異議人小貨車後方停放，我下車持雷射槍走到異議
    人面前告知他違規超速事實並提示雷射槍的數據給異議人看，當我向異議人索閱
    證件時，異議人沒有出示駕、行照，只打開皮包顯示駕照，經我們記下駕照號碼
    再當場製單舉發，因為異議人認為他沒有超速所以沒有簽名」等語無訛（見本院
    九十三年八月三日訊問筆錄），核與另一證人即舉發員警蕭劍秋到庭結證：「是
    我們舉發的，當時我是執行巡邏勤務，警車是停在國道一號北上二七三公里處的
    路肩，當時我是坐在警車的助手席上，當時我由車內所加裝的照後鏡有看到證人
    戴志南作點測的情形，當時我由照後鏡看到異議人所駕駛該輛小貨車是行駛在內
    側車道，該輛車子車速較同向來車快且距離我們警車有一段距離，證人戴志南對
    該輛小貨車點測完後就由我開警示燈，然後由證人戴志南持指揮棒下車攔停，異
    議人經攔停後就將小貨車停在距離我們警車前方處，然後再由證人戴志南駕警車
    到異議人小貨車後停放，因為異議人不承認雷射槍的數據是他車子的點測紀錄，
    所以就由證人戴志南向異議人索閱證件後開單舉發，因為異議人未出示駕、行照
    只打開皮包顯示駕照，所以我們記下駕照號碼舉發，並將該情形記載在舉發單上
    」等語（見上開本院同日訊問筆錄）之情節相符。又異議人亦坦承有為警在右揭
    時、地當場攔停，員警並有出示雷射槍測速器鎖定之數據供其觀看之事實。且參
    諸執勤警員係依法執行公務，與異議人並不相識，素無怨隙，苟非實情，自無須
    恣意誣攀之理；況警員執行公務本身即受行政懲處責任之監督，到庭具結作證更
    以刑罰擔保其真實性，應無甘冒行政懲處及刑法偽證罪責任而刻意誣陷之必要，
    應可信賴警員戴志南、蕭劍秋前開陳證為真實。依上，異議人於右述時、地，駕
    車行駛於高速公路，有超速而不遵管制規定之違規行為，應可認定。
  (三)異議人雖辯稱：當時車輛甚多，且警方並未拍照或錄影存證云云。惟按法院受理
    交通異議案件，乃是對於交通舉發行政處分審查其是否違法，本質上屬於行政爭
    訟過程，與普通法院審理刑事案件之原則不同。其舉證責任之原理，非如刑事案
    件中，應超越任何合理懷疑始可為有罪判決者之嚴格程度。其舉證責任之原理，
    應與民事訴訟相類似，除有特別規定外，基本上準用民事訴訟法，由國家機關與
    人民二造，各自履行其主觀之舉證責任，在過程中各自提出證據；若窮盡各種證
    據方法，待證結果仍有不明時，則由客觀之舉證責任危險分配原則，決定國家機
    關與人民二造何人應受敗訴危險。此參酌行政訴訟法第一百三十六條規定準用民
    事訴訟法第二百七十七條自明。查原裁決機關交通部公路總局嘉義區監理所台南
    監理站，裁決異議人甲○○駕駛車輛超速行駛，乃引據舉發單為證。而舉發本件
    違規事件之國道公路警察局員警戴志南、蕭劍秋，就本件如何查獲並舉發之經過
    ，亦於本院調查時到庭陳證無訛，已如前述，且本件取締當時所使用之雷射槍測
    速器，均經原廠檢驗合格始得出廠，並經ＬＴＩ２０‧２０實驗室及野外鑑測，
    該鑑測報告中譯本尚經台灣台北地方法院公證，其量測目標車輛速率範圍在每小
    時負一九九至正一九九英哩內，量測目標車輛速率精度為每小時負二至正一英哩
    ，有效量測目標車輛距離為五○至六○○英呎，當雷射槍測速器十字線瞄準來車
    車頭，如該車輛行駛超速時，雷射槍測速器即予鎖定並顯示與施測者之距離，而
    雷射槍測速器係利用紅外線單點測速，不受其他車輛干擾，故其測速結果應可採
    信，此並有台灣台北地方法院公證處八十五年度認字第九八三六號認證書及所附
    ＬＴＩ２０‧２０實驗室及野外鑑測報告、內政部警政署國道公路警察局第四警
    察隊九十三年五月二十八日公警四交訴字第０九三００００九五五號函各一份敘
    明在卷可參，故其測速結果應可採信；是異議人前開所辯，顯係卸責之詞，自無
    可採。
四、綜上所述，本件受處分人即異議人甲○○於上開時、地，駕駛前述自小貨車，行
    經最高速限一百公里之國道一號高速公路北向二七三公里處時，其行車速度確為
    一百十一公里，有超速而不遵管制規定之違規駕駛行為，既堪認定。從而，原處
    分機關依道路交通管理處罰條例第三十三條第一項規定，裁處異議人罰鍰新台幣
    三千元，並依同條例第六十三條第一項第一款之規定，記違規點數一點，於法並
    無違誤，是本件異議人異議為無理由，應予駁回。
五、據上論斷，應依道路交通案件處理辦法第十九條，裁定如主文。
中      華      民      國      九十三    年      十    月      十二    日
                              臺灣臺南地方法院交通法庭
                                  法  官    洪  榮  家
右正本證明與原本無異。
如不服本裁定應於送達後五日內向本院提出抗告狀。
                                  書記官    陳  志  德
中      華      民      國      九十三    年      十    月      十二    日
